【裁判字號】    90,訴,662
【裁判日期】    900810
【裁判案由】    強盜等
【裁判全文】
臺灣板橋地方法院刑事判決                            九十年度訴字第六六二號
    公  訴  人  臺灣板橋地方法院檢察署檢察官
    被      告  丙○○
    指定辯護人  甲○
右列被告因強盜等案件，經檢察官提起公訴（九十年度偵字第六三七一號），甲○判
決如左：
    主  文
丙○○無罪，令入相當處所，施以監護貳年。
    理  由
一、公訴意旨略以：被告丙○○意圖為自己不法之所有，於民國九十年三月二十六日
    晚上十一時許，在臺北縣樹林市○○街附近，攔搭丁○○所駕駛之車號三Ｌ─一
    七六號計程車，上車後即隨意指示丁○○行駛路線，嗣於同日晚上十一時四十分
    許，行駛至臺北縣林口鄉湖北村後湖五十五號前，竟以雙手掐住丁○○之脖子，
    使其不能抗拒，並將之推下車後，開走前開計程車；嗣乙○○駕駛計程車經過前
    開路段，丁○○向之求援並報警，旋於同日晚上十一時五十分許，在臺北縣林口
    鄉○○路與竹林路口附近發現丙○○；丙○○竟另行起意，基於傷害之犯意，持
    木棍毆打丁○○，致其受有左肘挫裂傷、左肩挫傷、左髖捩傷等傷害；嗣警員趕
    達現場查獲並扣得木棍一支；案經丁○○提出告訴，因認被告涉犯刑法第三百二
    十八條第一項之強盜罪嫌及刑法第二百七十七條第一項之傷害罪嫌。
二、訊據被告丙○○堅決否認有公訴人所指強盜及傷害之犯行，並辯稱：伊僅記得案
    發當日伊要去林口地區拜拜，當時頭腦不清，意識模糊，伊將丁○○之車輛開走
    後才突然清醒，所以回頭想將車還給丁○○，伊已記不清楚停車時有無持木棍毆
    打丁○○等語。經查公訴人指被告有強盜丁○○之上開車輛及持木棍傷害丁○○
    之事實，固經被害人丁○○於警訊、檢察官訊問及甲○審理時指訴在卷，並據證
    人乙○○於警訊及甲○審理時具結證述屬實，而被告如何持木棍毆打被害人丁○
    ○及如何被查獲等情，亦經參與逮捕被告之警員黃聖賀於檢察官訊問時到庭結證
    實屬，並有上開木棍一支扣案可資佐證，而丁○○因受被告持木棍毆打而受有左
    肘挫裂傷、左肩挫傷、左髖捩傷等傷害，亦有診斷證明書一紙附卷可稽，復有丁
    ○○領回上開計程車之贓物認領保管單一紙在卷可憑。惟按心神喪失人之行為，
    不罰，刑法第十九條第一項定有明文。查被害人丁○○於甲○審理時陳稱：案發
    當日晚上十時四、五十分許，在台北縣樹林市○○街附近，被告招手攔伊的計程
    車，被告上車後坐在駕駛座右邊，上車後被告沒有講話，只是用手往前比教伊往
    前開，路上哪裡要轉彎他都用手比給伊看，伊問他去哪裡，他都不講話，後來，
    在晚上十一時十五分左右，車子開到林口鄉湖北村後湖五十五號前，被告用手往
    下比，要伊停車，突然被告就用雙手掐伊脖子，並大聲做鬼叫的聲音，然後伸一
    支手往口袋想要拿什麼東西出來，伊被他掐得受不了，把車門打開滾了出去，被
    告就跑到駕駛座把車開走等語（見甲○九十年五月一日訊問筆錄），被告於搭乘
    丁○○駕駛之計程車時未發一語，均以手指隨時指示行進方向，於強盜丁○○之
    計程車時並做出鬼叫聲音，其行為舉止顯然異於常人，足見其精神狀態並不正常
    ；又被告經逮捕移送臺灣板橋地方法院檢察署時，於該署候訊室內頑劣抗爭，精
    神狀態亦呈現不穩定情形，有檢察官羈押聲請書一份在卷可參（附於該署九十年
    度聲押字第二０三號偵查卷）；而被告曾於八十九年十月二十二日、十一月十五
    日及十一月二十九日至長庚紀念醫院精神科就診，並陳述其會胡言亂語、有被控
    制的感覺等病情，經該醫院診斷結果認定被告有酒精戒斷譫妄症狀，有該醫院九
    十年五月三十一日長庚院法字第０五一四號函所附病歷資料在卷可考；甲○囑
    託亞東紀念醫院鑑定被告於本案發生時之精神狀況，經該醫院鑑定結果確認「張
    員（指被告）之臨床診斷為『酒精性精神病合併聽幻覺』，『酒精性精神病』為
    長期酗酒、慢性酒癮所致，與事發當天是否飲酒無關，患者症狀以情緒障礙合併
    聽幻覺或妄想為主，戒酒之後症狀不會立即消失，而必須接受長期之抗精神病藥
    物治療始能痊癒。張員在搶奪他人計程車時，其精神狀況已達心神喪失程度。」
    此有該醫院九十年七月十二日精神鑑定報告書一份在卷足憑。準此，被告於著手
    實施強盜及傷害犯行時，其精神狀態顯然已達心神喪失之程度，依刑法第十九條
    第一項規定，自應不罰。惟被告罹患之「酒精性精神病合併聽幻覺」經亞東紀念
    醫院鑑定結果認為必須接受長期之抗精神病藥物治療始能痊癒，已如前述，則對
    被告之監督及治療稍有疏失，危險堪虞，為保障社會安寧，甲○認有宣付保安處
    分之必要，爰依刑法第八十七條第一項及第三項之規定，諭知被告令入相當處所
    ，施以監護二年。
據上論斷，應依刑事訴訟法第三百零一條，刑法第十九條第一項、第八十七條第一項
、第三項，判決如主文。
本案經檢察官郭永發到庭執行職務。
中    華    民    國        九十      年      八      月        十      日
                                      臺灣板橋地方法院刑事第三庭
                                          法  官  樊  季  康
右正本證明與原本無異。
如不服本判決，應於判決送達後十日內，向甲○提出上訴狀。
                                          書記官  馬  秀  芳
中    華    民    國        九十      年      八      月        十七    日
附錄相關法條：
刑法第八十七條
因心神喪失而不罰者，得令入相當處所，施以監護。
因精神耗弱或瘖啞而減輕其刑者，得於刑之執行完畢或赦免後，令入相當處所，施以
監護。
前二項處分期間為三年以下。


司法院資訊處製作；財團法人民間司法改革基金會備份。
